【裁判字號】    90,上訴,657
【裁判日期】    900620
【裁判案由】    誣告
【裁判全文】
臺灣高等法院高雄分院刑事判決                      九十年度上訴字第六五七號
    上 訴 人
    即 被 告    甲○○
    選任辯護人  黃順天
右上訴人因誣告案件，不服臺灣屏東地方法院八十九年度訴字第四五五號中華民國九
十年三月二十六日第一審判決（起訴案號：臺灣屏東地方法院檢察署八十九年度偵字
第四一三○號），提起上訴，本院判決如左：
      主  文
上訴駁回。
      事  實
一、甲○○曾因傷害案件，經台灣屏東地方法院判處有期徒刑五月，並經本院駁回上
    訴確定，於民國（下同）八十七年三月二十七日易科罰金執行完畢。緣甲○○於
    八十八年六月十九日十七時二十分許，前至屏東縣萬丹鄉○○村○○街二三六之
    二二號乙○○所經營之「女之嫣美容工作坊」，因故與乙○○發生不快，乃於當
    日十八時許對乙○○加以傷害、恐嚇及毀損其器物，行兇後離去（其時至遲為十
    八時四十分許），並返回鹽埔鄉○○村○○街二十號住處。甲○○甫至家門，即
    聞家人告知屏東縣警察局屏東分局萬丹分駐所來電稱乙○○報案訴追其上開犯行
    ，詎甲○○為求反制，乃復出門前往屏東市區之前臺灣省立屏東醫院（下稱省立
    屏東醫院），於當日十九時五十分到院後，並以其不詳原因所致之額頭處壓痛、
    左胸瘀傷（二×一公分）、左膝蓋靠內側瘀傷（一×二公分）等輕微傷害，自稱
    遭人徒手重擊頭部受傷、噁心要求急診，並開立驗傷診斷證明備用。嗣甲○○基
    於意圖使乙○○受刑事處分之誣告犯意，接續於八十八年六月二十八日、同年七
    月十三日及同年七月二十二日，在屏東縣警察局屏東分局萬丹分駐所，虛捏其於
    同年六月十九日十八時許，在萬丹鄉○○村○○街二三六之二二號「女之嫣美容
    工作坊」，遭由乙○○以電話召來之綽號「五哥」、「布仔」及另一不詳姓名之
    男子三人圍毆等情事，而向萬丹分駐所申告乙○○涉有教唆傷害之犯行，使乙○
    ○有受刑事處分之危險。
二、案經臺灣屏東地方法院檢察署檢察官自動檢舉偵查起訴。
     理  由
一、訊據上訴人即被告甲○○矢口否認前揭誣告犯行，辯稱：伊確實於前揭時、地遭
    人毆打，且伊係看見乙○○在伊被打之前有打電話，所以合理懷疑乙○○叫人來
    打伊，伊並非故意誣告乙○○，測謊鑑定只能作為參考，況且乙○○未依通知前
    往受測，不能片面以此測謊報告作為定罪之依據云云。
二、經查：
（一）被告之指訴乙○○教唆傷害，初謂乙○○係於當日十八時許，以家用有線電話
      為聯絡工具，然經檢察官調查後，發現案發地點之家用有線電話已遭被告破壞
      ，查無發話紀錄，乙○○不可能持以發話之事實後，被告始另稱乙○○係持行
      動電話聯絡。然依卷存乙○○持用之0000000000號行動電話通聯錄
      ，案發當日，該行動電話之發話紀錄中，與本件時點相近者，祇於十六時十二
      分有一無通話時間之發話紀錄，之後直至十八時三十九分十一秒，始另有通話
      時間長達五十八秒之發話紀錄，經將上開調查結果提示與被告，被告始復改稱
      其不確定被毆打之時間云云。觀察被告上開恆隨偵查進程所得之事證更易其詞
      之指訴，前後反覆不定，所為指訴是否真實，已足啟人疑竇。又，證人簡漢臣
      於偵查中證稱：「（薛女被甲○○打何時？你有無聽到甲○○被人打的聲音？
      ）當時只有二個人在場，沒有所謂三位男子，我沒有看到其他人。」等語明確
      （見五九五一號偵卷第十頁正面）。此外，細究被告於案發當日前至省立屏東
      醫院診療之急診病歷暨護理記錄，上載被告自述遭人徒手重擊頭部受傷、噁心
      ，被告之驗傷診斷書就被告之傷勢則記載：額頭處壓痛、左胸瘀傷（2×1cm）
      、左膝蓋靠內側瘀傷（1×2cm），被告上開受傷之部位僅三處，且僅輕微之壓
      痛、瘀傷，依其指稱係遭三名男子圍毆，顯不合情理，令人置疑。
（二）被告自稱與告訴人同居約一年，「五哥」為告訴人之乾哥哥云云（見本院九十
      年五月二十五日訊問筆錄），茍被告真有被「五哥」、「布仔」等人毆打，既
      知其一人為告訴人之乾哥哥，何以不查報其等之真實姓名、住居所，供法院查
      證，以示清白。
（三）原審徵得被告同意後，將被告送請法務部調查局施以控制問題法及混合問題法
      之測謊鑑定，被告就其所稱「係在美容院遭人圍毆」及「乙○○有叫五哥等人
      打伊」等語，經測試呈情緒波動之反應，研判有說謊，有調查局（九十）陸（
      三）字第九○一三一八一五號鑑定通知書在卷可稽。按測謊鑑定，係依一般人
      在說謊時，會產生遲疑、緊張、恐懼、不安等心理現象，乃以科學方法，由鑑
      定人利用測謊儀器，將受測者之上開情緒波動反應情形加以紀錄，用以判別受
      測者之供述是否真實。故測謊鑑定，倘鑑定人具備專業之知識技能，復事先獲
      得受測者之同意，所測試之問題及其方法具備專業可靠性時，該測謊結果，如
      就否認犯罪有不實之情緒波動反應，雖不得採為有罪判決之唯一證據，但非無
      證據能力，仍得供裁判之參佐。
（四）至證人陳月霞雖證稱：當日十八時三十分許，在案發地點見被告遭人毆打，現
      場有二、三人在拉扯，也有人在勸架，亦有很多人圍觀等語，然證人陳月霞此
      項證述與上開諸多無疑之事證相左，參以證人陳月霞自稱案發之前並不認識被
      告云云（見本院九十年五月二十五日訊問筆錄），倘被告有被毆打，於混亂中
      何以知悉與之不相識之陳月霞當時有在現場？又何以於八十九年十一月二十四
      日始在原審具狀聲請傳訊證人陳月霞？證人陳月霞當時既不認識被告，何以就
      不相干之一夥人發生爭執，情節又非重大，會如此注意被告被毆之情節？足見
      證人陳月霞之證言不實，係事後迴護被告之詞，不足為有利被告之認定。
（五）綜上所述，被告所辯係卸責之詞，不足採信，其犯行堪以認定。
三、核被告所為，係犯刑法第一百六十九條第一項之誣告罪。被告雖先後三次於萬丹
    分駐所虛構事實誣告，惟此乃其為遂行其誣告之必要手段，係以單一犯意接續進
    行，僅成立一個誣告罪。又查被告曾因傷害案件，經台灣屏東地方法院判處有期
    徒刑五月，本院判決上訴駁回確定，於八十七年三月二十七日易科罰金執行完畢
    ，有臺灣屏東地方法院檢察署刑案資料查註紀錄表及本院全國前案紀錄表可按，
    其於五年內再犯本件有期徒刑以上之罪，為累犯，應依刑法第四十七條加重其刑
    。
四、原審以被告誣告罪證明確，適用刑法第一百六十九條第一項、第四十七條規定，
    審酌被告素行，其行為足以浪費司法資源，並造成乙○○受有刑事訴追之危險，
    及其犯罪後之態度等一切情狀，量處有期徒刑六月，認事用法核無違誤，量刑尚
    稱允當，被告上訴意旨仍執前詞否認犯罪，為無理由，應予駁回。
五、至被告於誣告乙○○涉有教唆傷害犯行時，併於八十八年七月十三日，在屏東縣
    警察局屏東分局萬丹分駐所，指訴乙○○所召來之綽號「五哥」、「布仔」及另
    一不詳姓名之男子三人涉嫌共同傷害。惟查被告指稱遭人毆傷之目的在於誣攀乙
    ○○，所指之事必有實際下手行兇者，被告雖指有上開三名不詳姓名男子行兇，
    然綜觀被告之目的，其主觀上當無使該等之人遭訴追之意，本件起訴書亦未認被
    告涉有未指定犯人誣告之事實，自無未指定犯人誣告之問題，附此敘明。
據上論結，應依刑事訴訟法第三百六十八條，判決如主文。
本案經檢察官郭振昌到庭執行職務。
中      華      民      國    九十      年      六      月     二十     日
                              臺灣高等法院高雄分院刑事第二庭
                                  審判長法官  曾永宗
                                        法官  鄭月霞
                                        法官  邱永貴
右正本證明與原本無異。
如不服本判決，應於判決送達後十日內向本院提出上訴狀，其未述理由者並應於提
出上訴狀後十日內向本院補提理由書（應附繕本)。
                                      書記官  周能智
中    華    民    國      九十      年       六       月     二十二     日
附錄：本判決論罪科刑法條：
刑法第一百六十九條第一項：
意圖他人受刑事或懲戒處分，向該管公務員誣告者，處七年以下有期徒刑。
                                                                        Ｆ


司法院資訊處製作；財團法人民間司法改革基金會備份。
